最高法院刑事判決　　　　　　　　　　　　　　　八十七年度台上字第二六六八號
　　上　訴　人　甲○○
右上訴人因殺人案件，不服台灣高等法院中華民國八十七年五月二十五日第二審判決
（八十七年度上重訴字第一一號，起訴案號：台灣板橋地方法院檢察署八十六年度偵
字第二四七四○號），提起上訴，本院判決如左：
    主  文
上訴駁回。
    理  由
本件原判決認定：上訴人甲○○於民國八十一年間因違反麻醉藥品管理條例案件，經
第一審法院判處有期徒刑八月確定，於八十三年五月七日執行完畢，猶不思悛悔。又
因在台北縣三峽鎮○○路二八六巷二十六號賀安烤漆廠擔任作業員，常受廠長郭先壽
指責而生嫌隙，日久積怨。八十六年十二月五日，郭先壽復向上訴人稱：「不想幹就
不要幹，反正你也沒法對我怎麼樣」等語，上訴人愈加不滿，遂萌生殺害郭先壽之犯
意，先於當日晚上約八時三十分許，於工廠內飲用蔘茸酒，迄當晚十時三十分許酒後
尚未至心神喪失或精神耗弱之程度，乃至廚房持其所有，平日供切水果用之鐵製尖刀
一把，向在廚房之郭先壽質問：「你對我到底有什麼地方不滿﹖」等語，二人因此發
生口角，進而互相扭打，上訴人即持上開尖刀猛刺郭先壽之左胸部一刀，深入郭先壽
之左胸部，致郭先壽左胸部受有長十八公分之銳器傷。上訴人於行兇後逕行離開現場
，經屋主及工廠員工陳盛鑑報警並將郭先壽送醫急救，惟郭先壽終因左胸大量出血，
造成血胸、氣胸，導致出血性休克，於翌（六）日凌晨三時許不治死亡。上訴人於離
開案發現場後即攜帶凶刀，乘騎車號ＨＸＧ－八六六號重型機車返回員工宿舍收拾行
李，再至台北縣新莊市○○街七十二號七樓不知情之友人江居財住處藏匿，旋於同月
六日凌晨六時三十分許，在上址為警逮捕，並扣得作案用之尖刀一把等情。係以上開
持尖刀刺被害人郭先壽之左胸一刀，致被害人死亡之事實，業據上訴人供承不諱，核
與在場目擊之證人陳盛鑑證述情節相符，又有扣押之尖刀一把可資佐證；被害人係因
尖刀自左乳下方往左胸外側部刺殺一刀，受有長十八公分之銳器傷，深入胸腔，造成
血胸、氣胸，大量出血導致出血性休克不治死亡，亦經公訴人督同法醫師相驗明確，
製有相驗屍體證明書、驗斷書、勘驗筆錄等在卷可稽，為其所憑之證據及認定之理由
。對於上訴人辯稱：伊酒後持刀刺被害人，原意僅在教訓，不料因酒後持刀不穩而誤
刺被害人之要害云云，認係卸責之詞，不足採信，亦已依據調查之結果，詳予指駁。
並說明上訴人所為，係犯刑法第二百七十一條第一項之殺人罪。上訴人於八十一年間
因違反麻醉藥品管理條例案件，經第一審法院判處有期徒刑八月確定，於八十三年五
月七日執行完畢，有卷附台灣板橋地方法院檢察署刑案資料查註紀錄表、台灣高等法
院檢察署刑案紀錄簡復表各一件可按，其於前案有期徒刑執行完畢後，五年內再犯本
罪，為累犯，應就法定本刑為有期徒刑部分依法加重其刑，至法定本刑為死刑及無期
徒刑部分，依法不得加重。因認第一審適用刑法第二百七十一條第一項、第四十七條
、第三十七條第一項、第三十八條第一項第二款之規定，並審酌上訴人犯罪之一切情
狀，量處無期徒刑，宣告褫奪公權終身；扣押之尖刀一把，為上訴人所有，係供犯罪
所用之物，併予諭知沒收，為無不合，予以維持。經核於法尚無違誤。按採證認事乃
事實審法院之職權，原審就其如何綜合全案卷證，認定上訴人確有殺人犯行及上訴人
於犯罪前雖有飲酒，惟尚未達於心神喪失或精神耗弱之程度等心證理由，既已闡述明
確，核與證據法則又無違背，自無違法可言。上訴意旨仍執陳詞，主張當日係飲酒過
量，並無殺人之故意云云，而為事實上之爭辯，並就原審取捨證據、認定事實及於法
定刑期內量刑之職權行使，任意指為違背法令，非有理由，應予駁回。
據上論結，應依刑事訴訟法第三百九十六條第一項，判決如主文。
中      華      民      國    八十七    年      八      月     十三     日
                              最高法院刑事第六庭
                                  審判長法官  黃  劍  青
                                        法官  劉  敬  一
                                        法官  林  增  福
                                        法官  邵  燕  玲
                                        法官  張  清  埤
      右正本證明與原本無異
                                              書  記  官
中      華      民      國    八十七    年      八      月     二十     日
